【裁判字號】    99,監宣,322
【裁判日期】    991122
【裁判案由】    聲請監護宣告等
【裁判全文】
臺灣高雄地方法院民事裁定             99年度監宣字第322號
聲   請   人乙○○○○○ ○.
非 訟 代理人  黃小舫  律師
應監護宣告人  甲○○○○○ ○.
上聲請人聲請監護宣告等事件，本院裁定如下：
    主      文
宣告甲○○○○○ ○○○○○○○ ○○○○○（中文姓名：亞伯汗，男，民國七十
五年四月五日生，菲律賓國籍人，護照號碼：ＶＶ000000
0號）為受監護宣告人。
選定乙○○○○○ ○○○○○○ ○○○○○ （中文姓名：伊芙琳，女，民國四十
五年四月十五日生，菲律賓國籍人，護照號碼：ＸＸ00000
00號）為受監護宣告人甲○○○○○ ○○○○○○○ ○○○○○（中文姓名：亞
伯汗）之監護人。
指定高雄縣政府社會處為會同開具財產清冊之人。
聲請費用由受監護宣告人NDRES ABRAHAM SALAS （中文姓名：亞
伯汗）負擔。
    理      由
一、按「監護，依受監護人之本國法。但在中華民國有住所或居
    所之外國人有下列情形之一者，其監護依中華民國法律：二
    、受監護人在中華民國受監護宣告。」，我國涉外民事法律
    適用法第56條第1 項第2 款定有明文。經查，本件應監護宣
    告人甲○○○○○ ○○○○○○○ ○○○○○（中文姓名：亞伯汗，以下均以
    亞伯汗稱之）為菲律賓國籍人，其因依法來臺在宗美工業股
    份有限公司（設於高雄縣永安鄉維新村光明一巷31之3 號）
    工作，於民國98年6 月27日工作時受傷等情，業據聲請人具
    狀陳述明確，則應監護宣告人亞伯汗自係設有居所於中華民
    國境內，是揆諸上開法律規定，其在中華民國受監護宣告，
    自應依中華民國法律定之，核先敘明。
二、次按「對於因精神障礙或其他心智缺陷，致不能為意思表示
    或受意思表示，或不能辨識其意思表示之效果者，法院得因
    本人、配偶、四親等內之親屬、最近一年有同居事實之其他
    親屬、檢察官、主管機關或社會福利機構之聲請，為監護之
    宣告。」，民法第14條第1 項定有明文。又「法院應於鑑定
    人前訊問應受監護宣告之人。但有礙難訊問之情形或恐有害
    其健康者，不在此限。」、「監護之宣告，非就應受監護宣
    告之人之精神或心智狀況訊問鑑定人後，不得為之。」、「
    法院為監護之宣告時，應依職權就配偶、四親等內之親屬、
    最近一年有同居事實之其他親屬、主管機關、社會福利機構
    或其他適當之人選定一人或數人為監護人，並同時指定會同
    開具財產清冊之人。」，民事訴訟法第60 2條第1 項、第60
    3 條、民法第1111條第1 項亦分別定有明文，核先敘明。
三、本件聲請意旨略以：聲請人乙○○○○○ ○○○○○○ ○○○○○ （中文姓
    名：伊芙琳，以下均以伊芙琳稱之）為應監護宣告人亞伯汗
    之母親，而亞伯汗於98年6 月27日，因在臺工作受傷，經送
    財團法人義大醫院治療結果，現仍呈植物人狀態致不能處理
    自己之事務，已達不能為及受意思表示，爰依法聲請准予對
    亞伯汗為監護宣告等語。
四、經本院依聲請函請財團法人義大醫院對亞伯汗進行鑑定程序
    ，在鑑定人王國瑋醫師面前訊問亞伯汗，其對於法官叫喚其
    姓名、年籍及指認親人，均無法回答，且經鑑定人王國瑋醫
    師鑑定認為：「病患於98年6 月27日因頭部外傷併顱內出血
    、顱骨骨折等病症，送急診處進行開顱及血塊移除手術治療
    ，目前有氣切及使用呼吸器，其腦部皮質大量受損，無法思
    考，已呈植物人狀態，已達不能為意思表示及受意思表示之
    程度」等情（詳本院99年度監宣字第52號聲請卷宗內第19頁
    至第21頁勘驗筆錄所載）。本院綜合上開勘驗結果，應堪信
    亞伯汗已達不能為意思表示或受意思表示，或不能辨識其意
    思表示之效果之程度，爰依法宣告亞伯汗為受監護宣告之人
    。
五、次查，聲請人伊芙琳為受監護宣告人亞伯汗之母親，業據聲
    請人提出護照1 份在卷可參。則本院審酌聲請人與受監護宣
    告人之關係密切，且為現在實際負責照顧受監護宣告人之人
    ，並有意願擔任監護人，是本院認由聲請人擔任監護人，應
    無不當之處。爰依上揭法條規定，選定聲請人伊芙琳擔任亞
    伯汗之監護人。又經本院選定之監護人即聲請人伊芙琳，自
    應依民法第1112條規定，負責護養療治受監護宣告人亞伯汗
    之身體及妥善為財產管理之職務，一併敘明。
六、另就指定會同開具財產清冊之人部分，本院審酌高雄縣政府
    其轄下之高雄縣政府社會處長期經辦各項社會福利業務，經
    驗豐富，並有眾多學有專精之社會工作人員從事該局業務，
    本院認由其擔任會同開具財產清冊之人，應屬適當，爰依上
    揭法條規定，指定高雄縣政府社會處擔任會同開具財產清冊
    之人。又監護開始時，監護人對於受監護人之財產，應依規
    定會同法院指定之人，於二個月內開具財產清冊並陳報法院
    ；且前項期間，法院得依監護人之聲請，於必要時延長之；
    於財產清冊開具完成並陳報法院前，監護人對於受監護人之
    財產，僅得為管理上必要之行為，民法第1099條、1099條之
    1 亦分別定有明文，基此，監護人業已依民法第1113條準用
    同法第1099條之規定，於監護開始時，對於受監護宣告人之
    財產，會同高雄縣政府社會處於二個月內開具財產清冊並陳
    報法院在卷，併此敘明。
七、依民事訴訟法第608 條第1 項，裁定如主文。
中    華    民    國    99    年    11    月    22    日
                    家事法庭  法  官  柯盛益
上為正本，係照原本作成。
如不服本裁定關於選定監護人及指定會同開具財產清冊之人等部
分，應於送達後10日內向本院提出抗告狀，並繳納抗告費新臺幣
1,000元；其餘關於宣告監護之部分，不得抗告。
中    華    民    國    99    年    11    月    22    日
                              書記官  李冠毅

司法院資訊處製作；財團法人民間司法改革基金會備份。
